【裁判字號】    95,抗,368
【裁判日期】    950810
【裁判案由】    定暫時狀態假處分
【裁判全文】
臺灣高等法院臺中分院民事裁定           95年度抗字第368號
抗  告  人  丁○○
            乙○○
            庚○○
            丙○○
            己○○
            戊○○
相  對  人  文心凱悅II社區管理委員會
法定代理人  甲○○
抗告人因與文心凱悅II社區管理委員會間聲請定暫時狀態假處分
事件，對於中華民國95年6月26日臺灣臺中地方法院95年度聲字
第1157號所為裁定提起抗告，本院裁定如下：
    主  文
原裁定廢棄，發回臺灣臺中地方法院。
    理  由
一、原法院以本件相對人文心凱悅II社區管理委員會提起確認管
    理權不存在之本案訴訟，繫屬於原法院進行審理中（原法院
    95年度訴字1265號），而相對人與抗告人等所爭執者為臺中
    市文心凱悅II社區之管理權，係就繼續性法律關係所為之爭
    執，且此爭執之法律關係有定暫時狀態之必要。又相對人已
    就將造成其何等情況之損害，雖未能完全釋明，惟相對人陳
    明願供擔保聲請准許宣告假處分，於法並無不合，相對人關
    於假處分原因釋明之欠缺，擔保應得以補足之。據此，審酌
    抗告人因該定暫時狀態之假處分將無法召集臺中市文心凱悅
    II社區區分所有權人會議，及無法行使該社區之管理委員會
    之職務及其他一切管理行為，可能造成之損害等影響，酌定
    相當之擔保金額，准許相對人之聲請，而為假處分之裁定。
二、抗告意旨略以：依民事訴訟法第538條第4項前段規定，法院
    為定暫時狀態假處分前，應使兩造當事人有陳述之機會。僅
    於法院認為先使兩造當事人陳述意見，有難達定暫時狀態之
    目的而不適當時，方能逕為裁定。準此，原法院應賦予兩造
    當事人陳述意見之機會，倘認為有不適當而須逕為裁定之情
    形，亦應闡明令當事人知悉。又債權人聲請假扣押、假處分
    裁定或定暫時狀態處分，仍應先釋明令法院信其請求及假扣
    押、假處分或定暫時狀態處分之原因大致適當為始可。僅其
    釋明不足時，法院為補強計，始得命供擔保（立法理由參照
    ）。非謂法院於債權人未為釋明，僅陳明願供擔保時，即得
    為命提供擔保之假扣押、假處分或定暫時狀態假處分之裁定
    。再者，原裁定已經嚴重影響社區各種事務之進行，並令文
    心社區未能履約，致須對簽約廠商負違約責任。原法院未敘
    明具體理由而為裁定，而有實質之裁定理由未備之情形，且
    擔保金之酌定亦屬過低，於法自有未合等語。
三、按於爭執之法律關係，有定暫時狀態之必要者，準用關於假
    處分之規定，民事訴訟法第538條定有明文。故於爭執之法
    律關係，有前述情形者，即得依假處分程序請求為暫時之保
    護，債權人得在本案判決確定前暫時實現其權利，此與一般
    假處分之目的在保全將來執行，債權人於取得假處分裁定後
    ，在本案執行前並不能受有若何現實利益，尚有不同；又定
    暫時狀態之假處分，既非以保全將來之強制執行為目的，故
    凡債權人對有繼續性法律關係之爭執，釋明有為此假處分之
    利益者，即得為之。惟法院為前揭裁定前，應使兩造當事人
    有陳述之機會。僅法院認為不適當者，方不給予陳述之機會
    。係同條第4項所明定。查原法院既未賦予兩造當事人陳述
    之機會，又於相對人未為適當釋明，僅陳明願供擔保時，即
    為命提供擔保之定暫時狀態假處分，於法自有未合。抗告論
    旨，指摘原裁定為不當，求予廢棄，為有理由，應由本院將
    原裁定廢棄，發回原法院更為適當之處理。
據上論結，本件抗告為有理由，依民事訴訟法第492條，裁定如
主文。
中    華    民    國    95    年    8     月    10    日
                      民事第三庭審判長法  官  陳照德
                                      法  官  陳成泉
                                      法  官  曾謀貴
以上正本係照原本作成。
再為抗告應以適用法規顯有錯誤為理由，並經本院之許可，該許
可以原裁定所涉及之法律見解具有原則上之重要性者為限。
如提起再抗告者應於裁定送達後十日內向本院提出抗告理由狀（
須按照他造人數附具繕本）並繳納抗告裁判費新臺幣壹仟元，同
時委任律師或具有律師資格之關係人為代理人。
                                      書記官  李妍嬅
中    華    民    國    95    年    8     月    11    日
                                                      Ｂ


司法院資訊處製作；財團法人民間司法改革基金會備份。
